臺灣板橋地方法院民事判決　　　　　　　99年度訴字第2299號
原　　　告　嘉軒電子股份有限公司
法定代理人　蘇永明
訴訟代理人　林金鈴律師
　　　　　　吳天華
被　　　告　台盟電子股份有限公司
法定代理人　林道藩
訴訟代理人　蘇誌明律師
上列當事人間給付加工款等事件，於中華民國100年10月4日言詞
辯論終結，本院判決如下：
    主  文
被告應給付原告新台幣伍拾萬元，及自民國九十九年七月二日起
至清償日止，按年息百分之五計算之利息。
原告其餘之訴駁回。
訴訟費用由被告負擔百分之二十七，餘由原告負擔。
本判決第一項得假執行。但被告得以新台幣伍拾萬元預供擔保而
免為假執行。
原告其餘假執行之聲請駁回。
    事實及理由
一、本件原告聲請支付命令請求被告應給付原告新台幣（下同）
    219萬元7,061元，及自支付命令繕本送達翌日起至清償日止
    ，按年息百分之5計算之利息，嗣經被告聲明異議後，於訴
    訟程序中減縮應受判決事項之聲明為被告應給付原告187萬
    元5,383元本息，核與民事訴訟法第255條第1項第3項規定相
    符，自屬合法。
二、原告主張：原告自民國98年10月間起陸續承攬被告之PCB印
    刷電路板加工，至99年6月間止，加工款合計573萬7,514元
    ，原告在各期工作完成後，即分別檢具出貨單並開立發票向
    被告請款，惟被告僅給付372萬0,466元而已，扣除原告報廢
    折讓（扣款）8萬6,508元、短付產品折讓（扣款）5萬5,157
    元後，被告應再給付原告加工款187萬5,383元，爰依承攬契
    約法律關係提起本件訴訟等情。並聲明：(一)被告應給付原告
    187萬元5,383元，及自支付命令送達翌日起至清償日止，按
    年息百分之5計算之利息。(二)願供擔保請准宣告假執行。
三、被告則以：(一)原告共交付被告統一發票9紙，總金額雖為573
    萬7,514元，但其中票號LU00000000金額2萬2,510元及票號
    LU00000000金額8,905元為延月帳，故加工款總金額應為570
    萬6,099元。(二)本件因原告工作有瑕疵、不良、短少等情事
    ，兩造合意原告折讓151萬7,048元，被告並交付原告折讓單
    7紙，由其持向國稅局申報，原告自無權請求該部分之加工
    款。(三)縱認兩造就折讓單部分未經合意，然原告已表明如有
    可歸責於原告之瑕疵、不良、短少者，原告即無權請求該部
    分之加工款，而本件產品確有可歸責於原告之瑕疵、不良、
    短少等情形，原告自無權請求該加工款151萬7,048元，又原
    告既未依債之本旨為給付，被告亦得主張解除該部分契約而
    拒絕給付。(四)日前被告客戶向被告反應電路板有貫通孔不導
    通情形，經被告依客戶運回之電路板切片分析結果，發現原
    告負責之一銅部分有孔銅厚度不足0.8mil情形，被告通知原
    告上情並請其前來取回確認，惟原告均置之不理。原告交付
    之產品孔銅厚度不足0.8mil，自為不完全給付，被告因此遭
    客戶求償美金2萬6,059.48元及退回運費2,140元，自得依民
    法227及226條之規定請求損害賠償，並於本件主張抵銷等語
    置辯。並聲明：(一)原告之訴駁回。(二)如受不利之判決，願供
    擔保請准宣告免為假執行。
四、原告主張其自98年10月間起至99年6月間止，陸續承攬被告
    之PCB印刷電路板加工，原告在各期工作完成後，分別檢具
    出貨單，並開立加工款合計573萬7,514元之發票向被告請款
    ，惟被告僅給付372萬0,466元之事實，業據提出發票及對帳
    單等件為證（本院訴字卷一第46至104頁），且為被告所不
    爭執，自堪信為真實。
五、原告復主張本件加工款合計應為573萬7,514元，被告僅給付
    372萬0,466元，扣除原告報廢折讓（扣款）8萬6,508元、短
    付產品折讓（扣款）5萬5,157元後，被告應再給付原告加工
    款187萬5,383元等情，則為被告所否認，並以前詞置辯。經
    查：
  (一)被告抗辯原告共交付被告發票9紙，總金額雖為573萬7,514
    元，但票號LU00000000金額2萬2,510元及票號LU00000000
    金額8,905元為延月帳，是加工款總金額應為570萬6,099元
    云云，並未舉證以實其說，已難遽信。況本件被告自承已付
    加工款372萬0,466元，扣除被告同意折讓151萬7,048元後，
    僅欠50萬元等語（本院訴字卷一第110頁），合計上開金額
    即為573萬7,514元，益徵原告主張本件加工款合計應為573
    萬7,514元乙節，堪信為真實。
  (二)被告復抗辯本件因原告工作有瑕疵、不良、短少等情事，兩
    造合意原告折讓151萬7,048元，被告並交付原告折讓單7紙
    ，由其持向國稅局申報，原告自無權請求該部分之加工款等
    情。原告雖承認收受原告上開折讓單，並持向國稅局申報之
    事實，然否認同意折讓151萬7,048元，並陳稱折讓單（瑕疵
    扣款）屬於原告未獲利部分，雖被告所為瑕疵扣款未經原告
    同意，但原告既未獲利，為避免仍須報繳營業稅之損失，及
    未即時申報賦稅恐遭財政機關罰鍰，迫於無奈僅能先行提報
    ，故不得以原告收受折讓單並已予已報稅即強謂原告已同意
    折讓云云。按「當事人主張有利於己之事實，就其事實有舉
    證之責任，民事訴訟法第二百七十七條定有明文。又事實有
    常態與變態之分，其主張常態事實者無庸負舉證責任，反之
    ，主張變態事實者，則須就其所主張之事實負舉證責任」（
    最高法院86年度台上字第891號裁判參照）。復按統一發票
    使用辦法第20條規定：「營業人銷售貨物或勞務，於開立統
    一發票後，發生銷貨退回、掉換貨物或折讓等情事，應於事
    實發生時，分別依左列各款規定辦理；其為掉換貨物者，應
    按掉換貨物之金額，另行開立統一發票交付買受人。1.買受
    人為營業人者：開立統一發票之銷售額尚未申報者，應收回
    原開立統一發票收執聯及扣抵聯，黏貼於原統一發票存根聯
    上，並註明『作廢』字樣。但原統一發票載有買受人之名稱
    及統一編號者，得以買受人出具之銷貨退回、進貨退出或折
    讓證明單代之。開立統一發票之銷售額已申報者，應取得買
    受人出具之銷貨退回、進貨退出或折讓證明單。但以原統一
    發票載有買受人之名稱、統一編號者為限」。查本件原告確
    已收受被告所交付金額合計151萬7,048元折讓單並為申報，
    依一般社會常情及商業習慣，已足認兩造應有折讓加工款15
    1萬7,048元之合意，原告主張未有折讓之合意，自應就此變
    態事實負舉證責任，然原告並未能積極舉證證明，仍應認被
    告此部分所辯為真實。
  (三)被告另抗辯原告加工產品經被告客戶反應有電路板貫通孔不
    導通情形，被告依客戶運回之電路板切片分析結果，發現原
    告負責部分有孔銅厚度不足0.8mil情形，被告因此遭客戶求
    償美金2萬6,059.48元及退回運費2,140元，自得主張抵銷云
    云，為原告所否認，被告固提出電子郵件、切片分析結果、
    客戶信件等件為證（本院訴字卷二第81至89頁），惟上開文
    件僅能證明電路板有瑕疵而已，尚不能證明該瑕疵係可歸責
    於原告，故被告主張抵銷抗辯，尚無可取。
  (四)綜上所述，本件加工款合計應為573萬7,514元，扣除被告已
    給付372萬0,466元及原告同意折讓扣款151萬7,048元後，被
    告應再給付原告507 萬元。
六、從而，原告依承攬契約法律關係，請求被告應給付50萬元，
    及自支付命令送達翌日即99年7月2日起至清償日止，按年息
    百分之5計算之利息，為有理由，應予准許；逾此圍範之請
    求，則無理由，應予駁回。
七、兩造陳明願供擔保請為准、免宣告假執行，就原告勝訴部分
    ，其金額在50萬元以下，應依職權宣告假執行，並酌定相當
    擔保金額宣告免假執行；至原告敗訴部分，其假執行之聲請
    失所附麗，應予駁回。
八、本件事證已臻明確，兩造其餘主張及攻擊防禦方法，核與判
    決結果不生影響，爰不一一論述，附此敘明。
據上論結，本件原告之訴為一部有理由，一部無理由，依民事訴
訟法第385條第1項前段、第79條、第389條第1項第5款、第392條
第2項，判決如主文。
中    華    民    國   100    年    10    月    18    日
                  民事第二庭    法  官  連士綱
以上正本係照原本作成
如對本判決上訴，須於判決送達後20日內向本院提出上訴狀。如
委任律師提起上訴者，應一併繳納上訴審裁判費。
中    華    民    國   100    年    10    月    18    日
                                書記官  吳俞玲